【裁判字號】    95,簡抗,3
【裁判日期】    950216
【裁判案由】    給付票款
【裁判全文】
臺灣臺北地方法院民事裁定               95年度簡抗字第3號
再  抗告人  甲○
訴訟代理人  丁榮聰律師
上再抗告人因與相對人創億國際資產策略有限公司、乙○等間請
求給付票款事件，對於中華民國95年1 月12日本院裁定提起再抗
告，本院裁定如下：
    主      文
再抗告駁回。
再抗告訴訟費用由再抗告人負擔。
    理      由
一、按對於簡易訴訟程序之第二審裁判，提起第三審上訴或抗告
    ，須經原裁判法院之許可。前項許可，以訴訟事件所涉及之
    法律見解具有原則上之重要性者為限。第一項之上訴或抗告
    ，為裁判之原法院認為應行許可者，應添具意見書，敘明合
    於前項規定之理由，逕將卷宗送最高法院；認為不應許可者
    ，應以裁定駁回其上訴或抗告，民事訴訟法第436 條之3 第
    1 、2 、3 項定有明文。又按所謂原則上重要性係指該事項
    所涉之法律問題意義重大而有加以闡釋之必要。
二、本件再抗告意旨略以：再抗告人於民國94年9 月21日起訴，
    因一時疏忽漏載地址，致無法收到第一審法院通知於94年10
    月19日開庭，惟依起訴狀原證一號支票記有再抗告人於萬泰
    商業銀行福音分行，原審得依此查知再抗告人住居所，顯無
    原審所稱其命補正之裁定無從送達再抗告人，自無命其補正
    必要之情形，本件既無無從補正之情形，原審裁定引用最高
    法院88年度臺抗字第213 號裁定，似有不當，且有不當適用
    民事訴訟法第249 條第1 項第6 款違背法令之嫌。退步言之
    ，縱認原審引用前揭裁定並無不當，惟前揭裁定不無商榷之
    處，蓋依憲法第16條規定人民有訴訟權，民事訴訟法第116
    條第1 項第1 款規定當事人書狀應記載住所或居所，僅係便
    於送達進行訴訟程序之用，若因一時疏忽而未記載或記載不
    正確，則不得因當事人一時疏忽而剝奪其訴訟權，當事人未
    於起訴狀記載自己正確之住居所，固無從命其補正，惟原告
    既已起訴，若其久候不到法院通知，自會向法院探詢，法院
    不宜逕依民事訴訟法第249 條第1 項第6 款規定裁定駁回，
    而應簽請院長准予他結暫行歸檔，俟原告將來出面時，再調
    卷另行分案處理（司法院69年8 月5 日 (69) 廳民一字第47
    號法律問題討論意見乙說）。又系爭支票發票日為93年10月
    31日，請求權時效將於94年10月30日完成，再抗告人於94年
    9 月21日起訴，因一時疏忽致無法收到開庭通知，經查第一
    審該日準備程序筆錄記載，相對人聲請就再抗告人部分公示
    送達，惟依民事訴訟法第149 條第1 項第1 款規定，應為送
    達之處所不明，始得公示送達，但相對人明知再抗告人居所
    係位於三重市○○路19巷11號1 樓，且依起訴狀原證一支票
    載有再抗告人於萬泰商業銀行福音分行之住所，顯無應為送
    達處所不明，第一審准許公示送達，於法不合。抑有進者，
    第一審依公示送達之開庭日期即94年11月24日日進行言詞辯
    論，亦諭知候核辦，第一審雖於翌日命再抗告人於5 日內具
    狀陳明實際住居所，惟未向萬泰商業銀行福音分行查明再抗
    告人住居所，未將上揭裁定寄達再抗告人，故再抗告人無從
    補正，第一審以公示送達上述補正裁定，且於94年12月5 日
    以逾期未補正而駁回再抗告人之訴，難謂適法。綜上，原審
    裁定認定本件應逕以裁定駁回再抗告人之訴訟，實有不當適
    用民事訴訟法第249 條第1 項第6 款規定違背法令之情形，
    且當事人未於起訴狀記載住居所是否應逕予裁定駁回之爭議
    ，所涉及之法律上見解具有原則上之重要性，為此提起再抗
    告等語，並聲明原裁定廢棄。
三、查，本件再抗告人於94年9 月21日起訴時，其起訴狀未載抗
    告人住居所地址；相對人創億國際資產策略有限公司則於第
    一審之本院臺北簡易庭94年10月19日言詞辯論期日聲請公示
    送達，並訂於同年11月24日行言詞辯論，屆期再抗告人未到
    場，本院臺北簡易庭於同年月25日裁定命再抗告人於裁定送
    達5 日內補正實際住居所，逾期不補正則駁回訴訟。嗣於同
    年12月5 日裁定駁回抗告人之訴訟等情，有本院臺北簡易庭
    94年度北簡字第29441 號民事卷宗可查。
四、再抗告人主張本院臺北簡易庭所為公示送達不合法云云，然
    按原告之訴，其起訴不合程式或不備其他要件者，法院應以
    裁定駁回之。但其情形可以補正者，審判長應定期間先命補
    正，民事訴訟法第249條第1項第6款定有明文。又「書狀不
    合程式或起訴不合程式，就其事項本身言之，固非不得命為
    補正，惟原告既未於起訴書狀記載自己之正確住居所，命補
    正之裁定事實上即無從達到於原告，而公示送達乃係視為送
    達（擬制送達），並非使受送達人確知文書內容之真實送達
    ，命補正之裁定，當不適於為公示送達，是原告未於起訴狀
    記載正確之居住所者，其應為送達之處所顯有不明之情形，
    法院得依民事訴訟法第249條第1項第6款規定以其起訴不合
    程式，逕以裁定駁回原告之訴，但在法院未裁定駁回其訴之
    前，該事件尚繫屬法院，自難謂未起訴。」已有最高法院88
    年度臺抗字第213號裁定足資參照。本件再抗告人既未於起
    訴狀內載明其住址，其命補正之裁定自無從送達再抗告人，
    自無命其補正之必要，而得逕予駁回其訴訟，是本院臺北簡
    易庭以再抗告人經命補正其住居所而未補正為由，裁定駁回
    其訴，理由雖有不同，然其結果並無二致，業經本院維持而
    駁回再抗告人於94年12月16日所提起之抗告。又再抗告人主
    張其起訴狀所附原證一號支票記有再抗告人於萬泰商業銀行
    福音分行，原審得依此查知再抗告人住居所云云，然查，依
    原證一號所附支票影本關於再抗告人所指萬泰商業銀行福音
    分行文字細小，且其上蓋有戳記及書字文字，字跡難辨（本
    院臺北簡易庭94年度北簡字第29441號民事卷宗第5頁），本
    院臺北簡易庭實難以自該細小難辨字跡追查再抗告人之住居
    所。至再抗告人所引司法院69年8月5日 (69)廳民一字第47
    號法律問題討論意見，司法院研究意見亦採前開最高法院裁
    定之見解（即甲說），本件自無再抗告人所指不當適用民事
    訴訟法第249條第1項第6款之違背法令之情形。況且再抗告
    人之訴雖經駁回，因該訴訟並未經實質審理而判決，自得再
    行起訴請求，並無再抗告人所指剝奪憲法第16條訴訟權可言
    。至於再抗告人所言該支票已時效完成部分，則不在本件形
    式審查範圍，本院自不予考慮。綜上所述，本院於95年1月
    12 日所為裁定並無違背法令之情形，且關於起訴狀未記載
    原告住居所，是否得逕以裁定駁回之爭議，亦無原則上之重
    要性，再抗告人之再抗告，不應許可。依前揭規定，自應駁
    回其再抗告。
五、依民事訴訟法第436 條之3 第3 項、第95條、第78條裁定如
    主文。
中    華    民    國    95    年    2     月    16    日
                  民事第二庭  審判長法  官   鄭純惠
                                    法  官   汪漢卿
                                    法  官   蔡政哲
以上正本係照原本作成。
如對本裁定抗告須於送達後10日內向本院提出抗告狀。
中    華    民    國    95    年    2     月    16    日
                                    書記官   柯月英


司法院資訊處製作；財團法人民間司法改革基金會備份。
